臺灣嘉義地方法院民事判決
109年度朴簡字第161號
原      告  何信威  
被      告  陳麗芬  
訴訟代理人  林柏裕律師
上列當事人間請求房屋修繕事件，本院於民國111年5月27日言詞
辯論終結，判決如下：
    主      文
被告應給付原告新臺幣94,777元，及自民國109年7月14日起至清
償日止，按週年利率百分之5計算之利息。
原告其餘之訴駁回。
訴訟費用由被告負擔百分之25，餘由原告負擔。
本判決原告勝訴部分得假執行。
    事實及理由
一、原告主張：
　㈠原告前於民國108年6月間以新臺幣（下同）1,270萬元向被告
    購得門牌號碼為嘉義縣○○市○○路000號房屋（下稱系爭房屋
    ）及土地，並簽訂不動產買賣契約書、不動產交屋確認書，
    且辦理所有權移轉登記完峻。被告並於108年9月8日將系爭
    房屋點交予原告，原告占有使用中，被告並同時承諾漏水保
    固期間自當日起算至109年9月7日止。
　㈡按出賣人就其交付之買賣標的物有應負擔保責任之瑕疵，而
    其瑕疵係於契約成立後始發生，且因可歸責於出賣人之事由
    所致者，則出賣人除負物之瑕疵擔保責任外，同時構成不完
    全給付之債務不履行責任，最高法院77年度第7次民事庭會
    議決議㈠可資參酌。所謂不完全給付，包含債務人之給付未
    依債務本旨，其給付有瑕疵致減少其價值或效用，而侵害債
    權人對原本給付所具有之利益，即學說上所稱之「瑕疵給付
    」在內。又不完全給付，如其瑕疵能補正者，依民法第227
    條第1項之規定，債權人得依關於給付遲延之規定行使其權
    利。再按債務人遲延者，債權人得請求其賠償因遲延而生之
    損害，民法第231條定有明文。稽之本件，原告於109年2月1
    3日即發現系爭房屋3樓的2間浴室、地板及2樓天花板均有滲
    水情形，經委請工程人員到場查勘，發現應係3樓浴室排水
    管及地坪防水層產生裂隙所致，經原告發函通知被告，被告
    竟置之不理，預估修繕費用計381,900元，依法被告自負有
    債務不履行損害賠償之責。
  ㈢再退步言之，倘認被告應否負債務不履行之責，尚有疑義。
    惟參諸上開說明，被告亦已承諾就系爭房屋漏水問題負保固
    修繕之責，而系爭房屋於109年2月13日保固期間內，即發生
    滲水、積水情形，且非人為因素所致，依法被告亦應負保固
    之責，負擔修繕費用。爰依債務不履行、契約法律關係，提
    起本訴等語。
  ㈣並聲明：被告應給付原告381,900元，及自起訴狀繕本送達翌
    日起至清償日止，按週年利率5%計算之利息。
二、被告則以：
　㈠系爭契約約定，兩造僅就特定二部分為修繕，其餘應以現況
    交屋，由原告自負修繕之責：
  ⒈按解釋意思表示，應探求當事人之真意，不得拘泥於所用之
    辭句，民法第98條定有明文；解釋契約，應斟酌立約當時之
    情形，及一切證據資料以為斷定之標準，庶不失契約之真意
    ，最高法院86年度台上字第2756號判決意旨可資參照。
  ⒉次按稱和解者，謂當事人約定，互相讓步，以終止爭執或防
    止爭執發生之契約；和解有使當事人所拋棄之權利消滅及使
    當事人取得和解契約所訂明權利之效力，民法第736條及第7
    37條分別定有明文。
  ⒊查兩造原成立之契約第17條雖約定：「現況交屋。」，有108
    年6月16日之買賣契約書可參。然原告遲遲未點交，已查看
    屋況數次，兩造遲於108年9月8日簽訂不動產交屋確認書，
    雙方並協議：「1、4樓神明廳左上角有水漬痕。2、4樓樓梯
    間上方有水漬痕。3、漏水保固原6個月，同意保固1年。」
    等情，有兩造不爭執真正之確認書可證。
  ⒋上開文字，有無漏水、依漏水原因究應由兩造何方負擔修繕
    責任等事項，雖然互有爭執，均已因上述文件定其責任，性
    質即屬上述之和解契約，原告應受拘束，係地政士張瑛琦代
    為書寫，兩造真意為，以本確認書作為確認現況交屋之内容
    ，即被告僅就4樓神明廳左上角及4樓樓梯間上方之水漬痕為
    保固一年，其餘部分，被告毋庸負瑕疵擔保責任。
  ⒌系爭契約有關瑕疵擔保責任，應依兩造之後和解之内容，作
    為兩造新的約定，亦即和解有使當事人所拋棄之權利消滅及
    使當事人取得和解契約所訂明權利之效力。就至該日為止所
    有非記載之修繕項目，被告不再負保固責任。原告既係主張
    3樓，而非確認書所指4樓，則原告自應受前開和解契約協議
    内容之拘束，申言之，原告即不得復就本次漏水瑕疵之損害
    ，再向被告請求賠償。
  ㈡系爭房地是否存有漏水，尚有疑義，若有漏水，應為人為因
    素造成：
  ⒈原告就其主張固提出房屋漏水照片及估價單，然觀諸上開照
    片，尚無礙原告就系爭房屋之使用，且是否確實有漏水，尚
    難以原告所提出之照片即認原告主張之漏水存在。
  ⒉況原告主張漏水係於交屋後5個月，無法排除係人為因素，因
    原告將洗衣機等需要大量排水之機台，置放於無防水層之處
    ，即為人為因素。原告即應就被告爭執之有無漏水、是否導
    致原告原有房屋受有滲漏水等要件事實負舉證之責。
　⒊再者，有關原告提出估價單，廠商據以施作之檢查内容、何
    處有龜裂或防水層破損、漏水情狀及漏水原因等重要因素，
    均無從單憑統一發票予以推敲查認，再者，該廠商是否公正
    、具有足夠之專業智識確認必有漏水及漏水情事，亦有疑問
    。原告既未能證認有漏水之情狀存在，即難據以查認被告應
    負修復之責。
  ㈢經查，被告僅就系爭房屋4樓神明廳左上角及4樓樓梯間上方
    之水漬痕為瑕疵擔保責任，其餘若有漏水，被告毋庸負瑕疵
    檐保責任。點交後，不負責上開二點以外之漏水瑕疵問題：
  ⒈按稱和解者，謂當事人約定互相讓步，以終止爭執或防止爭
    執發生之契約；又和解有使當事人所拋棄之權利消滅及使當
    事人取得和解契約所訂明權利之效力；和解不得以錯誤為理
    由撤銷之，但當事人之一方，對於他方當事人之資格或對於
    重要之爭點有錯誤，而為和解者，不在此限，民法第736條
    、第737條及第738條第3款分別定有明文。是和解之成立，
    具有使原權利義務關係消滅，並由和解契約所定權利義務關
    係取代之創設效力，屬於裁判外確定私權之機制。其目的並
    非為確認真實之法律關係，而係在事實不明之情況下，由當
    事人依循私法自治原則，形塑彼此間之法律關係，並本於契
    約之效力拘束當事人。
  ⒉證據方法有相當於和解契約108年9月8日簽訂不動產交屋確認
    書左上角記載内容，以及地政士張瑛錡到庭證述：「法官問
    ：若一年内發現除這兩個地方有漏水外，還有其他地方漏水
    ，則該怎麼辦？證人張瑛錡：賣方只有針對這兩個點來保固
    ，其他就沒有保證。法官問：其他地方漏水是不在保固範圍
    内嗎？證人張瑛錡：對，賣方沒有在處理其他漏水的問題。
    法官問：這是雙方講清楚且很明確後雙方只有這兩個地方才
    有保固嗎？證人張瑛錡：對。」、被告方仲介葉昇富到庭證
    述：「法官問：除第一、二點兩個漏水地方外，後來若發現
    有其他漏水的問題，屋主有無提供保固？證人葉昇富：沒有
    ，有保固的是第一、二點。法官問：漏水保固的範圍限於第
    一、二點，是原告在現場有確認過才在上面簽名的嗎？證人
    葉昇富：是的，是雙方合意所簽約的。」、原告方仲介劉立
    威到庭證述：「法官問：協議時，原告有無很清楚認知保固
    的範圍只限於第一、二點嗎？證人劉立威：當初講的應該是
    這樣。」等語。
　㈣並聲明：原告之訴駁回。
三、得心證之理由：
  ㈠原告主張其於108年6月16日簽署不動產買賣契約書，由原告
    以1,270萬元向被告購買系爭房屋，於108年7月15日辦理過
    戶登記，於108年9月8日交付房屋並簽訂不動產交屋確認書
    等情，業據其提出不動產買賣契約書、不動產交屋確認書、
    建物登記謄本等件為證，並為被告所不爭執，是此部分事實
    ，自堪信為真實。原告主張其於109年2月13日發現系爭房屋
    有漏水瑕疵，應係在交屋前即存在，應負不完全給付之債務
    不履行責任等語，則為被告所否認，並以前揭情詞置辯。
  ㈡按因可歸責於債務人之事由，致為不完全給付者，債權人得
    依關於給付遲延或給付不能之規定行使其權利，民法第227
    條第1項定有明文。又按物之瑕疵係指存在於物之缺點而言
    。凡依通常交易觀念，或依當事人之決定，認為物應具備之
    價值、效用或品質而不具備者，即為物有瑕疵。出賣人依民
    法第354條第1項規定，自負有擔保其物依民法第373條之規
    定危險移轉於買受人時，無滅失或減少其價值之瑕疵，亦無
    滅失或減少其通常效用，或契約預定效用之瑕疵。買賣標的
    物如係特定物，於契約成立前已發生瑕疵，而出賣人於締約
    時，因故意或過失未告知該瑕疵於買受人，而買受人不知有
    瑕疵仍為購買者，則出賣人所為給付之內容不符合債務本旨
    ，即應負不完全給付之債務不履行責任。再按出賣人因可歸
    責於己之事由而交付有瑕疵之物，該物即欠缺應有價值、通
    常效用或契約預定之效用，依社會通念及交易習慣，要難認
    該給付內容與當事人締約之債之本旨相符，自不應因瑕疵存
    在或發生之時點係在買賣契約成立前、後而異其責任（最高
    法院94年台上字第1112號判決要旨參照）。物之瑕疵擔保責
    任與不完全給付之債務不履行責任，其法律性質、構成要件
    及規範功能各不相同，就賠償範圍有無包括給付標的物以外
    之損害，以及所得行使權利之種類，二者亦非一致。上開二
    項請求權競合時，買受人得擇一行使之。（最高法院105年
    度台上字第2245號判決意旨參照）。又在債務不履行，債務
    人所以應負損害賠償責任，係以有可歸責之事由存在為要件
    。故債務人苟證明債之關係存在，債權人因債務人不履行債
    務（給付不能、給付遲延或不完全給付）而受損害，即得請
    求債務人負債務不履行責任，如債務人抗辯損害之發生為不
    可歸責於債務人之事由所致，即應由其負舉證責任，如未能
    舉證證明，自不能免責（最高法院82年度台上字第267號裁
    判要旨參照）。
　㈢經查，本院依原告之聲請委託財團法人中華工商研究院鑑定
    系爭房屋3樓的2間浴室是否有漏水情形、其漏水成因、漏水
    形成時間、損害範圍與修繕方法及其修繕費用，鑑定結果為
    ：「一、本件嘉義縣○○市○○路000號房屋存在滲漏水現象，
    說明如下：㈠無法排除主臥浴室之浴缸落水頭之落水管線周
    圍結構體及防水材料間產生細微縫隙，令水源由落水管外周
    圍滲漏水所致。㈡面對樓梯浴室前側地坪落水頭之落水管線
    周圍結構體及防水材料間產生細微縫隙，令水源由落水管外
    周圍滲漏水所致。㈢3樓樓層間冷水給水管異常（如縫隙、孔
    洞或破損），令水源由落水管外周圍滲漏水所致。二、目前
    並無事證可資證明鑑定標的3樓滲漏水於何時形成。三、鑑
    定標的3樓的2間浴室存在滲漏水現象致落水管線周圍滲出形
    成水漬情形，以及鑑定標的3樓樓層冷水管破裂，自天花板
    滲出形成水漬範圍說明如下：㈠2樓客廳天花板（施作輕鋼架
    一側）油漆剝落情形。㈡2樓客廳天花板（施作輕鋼架一側）
    之矽酸鈣汙漬。四、修繕至不漏水所需費用為NT$94,777元
    ，修繕項目方法與相關費用明細詳見第三章第五節。」等語
    ，財團法人中華工商研究院鑑定研究報告書在卷可稽，足見
    ，系爭房屋3樓的2間浴室及3樓樓層冷水管確存在滲漏水現
    象，因而造成2樓客廳天花板油漆剝落及汙漬，再查，原告
    於交屋後約半年之109年2月間即發現上開滲漏水現象，此有
    原告所提存證信函及現場照片在卷可稽，審酌系爭房屋漏水
    成因既主要在於結構體及防水材料間產生縫隙及樓層水管有
    縫隙、孔洞或破損之異常，此等成因非短時間可達，而係長
    久累積所致，堪認漏水原因應係於原告購買時已經存在，且
    係可歸責於被告之事由，則被告所為給付之內容不符合債務
    本旨，即應負不完全給付之債務不履行責任。
　㈣按負損害賠償責任者，除法律另有規定或契約另有訂定外，
    應回復他方損害發生前之原狀；第1項情形，債權人得請求
    支付回復原狀所必要之費用，以代回復原狀，民法第213條
    定有明文。查系爭房屋存有漏水瑕疵致生損害，依上開鑑定
    研究報告書鑑定修繕費用為94,777元，則原告請求被告賠償
    94,777元，應屬有據，逾此範圍，則屬無據。
  ㈤綜上所述，原告依民法第227條第1項規定，請求被告給付94,
    777元，及自起訴狀繕本送達翌日即109年7月14日起至清償
    日止，按週年利率5%計算之利息，為有理由，應予准許。其
    逾此範圍之請求，則無理由，應予駁回。
四、本件事證已臻明確，兩造其餘攻擊防禦方法，核與判決結果
    不生影響，爰不逐一論述。
五、本件原告勝訴部分，係就民事訴訟法第427條訴訟適用簡易
    程序所為被告敗訴之判決，依同法第389條第1項第3款規定
    ，應依職權宣告假執行。
六、訴訟費用負擔之依據：依民事訴訟法第79條規定，本件訴訟
    費用依勝敗比例，應由被告負擔百分之25，餘由原告負擔。
    　
中　　華　　民　　國　　111 　年　　6 　　月　　10　　日
                  臺灣嘉義地方法院朴子簡易庭
                                  法　官　孫偲綺
以上正本係照原本作成。
如對本判決上訴，須於判決送達後20日內向本庭（嘉義市文化路
308之1號）提出上訴狀（均須按他造當事人之人數附繕本）。如
委任律師提起上訴者，應一併繳納上訴審裁判費。
中　　華　　民　　國　　111 　年　　6 　　月　　10　　日
                                  書記官  李珈慧